【裁判字號】    97,易,1086
【裁判日期】    970821
【裁判案由】    詐欺
【裁判全文】
臺灣臺北地方法院刑事判決              97年度易字第1086號
公  訴  人  臺灣臺北地方法院檢察署檢察官
被      告  甲○
                    （
上列被告因詐欺案件，經檢察官聲請簡易判決處刑（九十七年度
偵緝字第六七、一五七號），本院認不宜以簡易判決處刑，而改
依通常程序審理，茲判決如下
    主  文
甲○幫助共同意圖為自己不法之所有，以詐術使人將本人之物交
付，處拘役伍拾玖日，如易科罰金，以新臺幣壹仟元折算壹日。
    事  實
一、甲○明知申辦行動電話門號使用乃輕而易舉之事，可預見無
    正當理由徵求他人提供行動電話門號者，極易利用該門號作
    為隱匿身份，而為與財產犯罪有關之犯罪工具，竟仍不違背
    其本意，基於幫助他人詐欺取財之未必故意，於民國九十六
    年三月八日至中華電信股份有限公司西區營運處申請000000
    0000號行動電話門號晶片卡，並於同日在台北市○○街某處
    之屈臣氏，以新台幣（下同）三百元之代價，將該門號提供
    予不詳姓名年籍之成年人使用，該成年人再將上述門號交給
    所屬詐欺集團之成員使用，該詐騙集團成員即共同基於意圖
    為自己不法所有之犯意聯絡，先以甲○申請之上述電話在報
    紙上刊登可替不特定人借款之廣告，藉以收購不特定人之帳
    戶，嗣王宏益（另經本院判決）於九十六年五月四日自中國
    時報閱得上開借款訊息後，即撥打前揭0000000000號行動電
    話與對方聯繫，並將其所有之華南商業銀行中崙分行000000
    0000000000000號帳戶存摺、提款卡及密碼等資料，提供予
    姓名年籍不詳自稱陳先生之人，該犯罪集團所屬成員遂在「
    YAHOO!奇摩」拍賣網站上，刊登不實之數位相機及手提電腦
    等交易訊息。嗣不知情之丙○○及乙○○分別於九十六年五
    月二十一日下午四時許、同日晚間十一時三十分許，在家中
    上網得知上開拍買訊息後，均誤以為賣方所述屬實，因此陷
    於錯誤，分別與賣方談妥八千五百元及一萬一千五百元之交
    易金額，並各於九十六年五月二十二日中午十二時二十五分
    及同日午夜十二時許，先後在臺北市○○區○○路一段一０
    九號之華南銀行及臺南縣仁德鄉○○路六六六號之便利超商
    內，分別以自動櫃員機轉帳之方式，將上開款項匯至王宏益
    所申請之上開華南商業銀行中崙分行帳戶內，嗣因均未收到
    所購買之物品，始知受騙，乃報警循線查獲上情。
二、案經台南縣警察局歸仁分局及台北市政府警察局文山第一分
    局報告臺灣台北地方法院檢察署檢察官偵查後聲請簡易判決
    處刑。
    理  由
一、訊據被告甲○固承認有於前述時、地以上揭價錢將其所申請
    之行動電話門號交給他人使用之事實，惟否認有何幫助詐欺
    之犯行，辯稱：對方說收購門號係要幫助外國人打電話回家
    云云。經查：被告確有於前述時、地申請0000000000號行動
    電話門號，嗣經他人在報上刊登借款廣告，並以該門號為聯
    絡工具乙節，有該門號通聯調閱查詢單、報紙廣告、中華電
    信股份有限公司台灣北區電信分公司台北西區營運處函覆之
    0000000000號電話申請資料各一份在卷可稽（96年度偵字第
    17 955號卷第8、11頁，96年度偵字第20675號卷第73至75頁
    ），足見被告確有申請上開門號後交給他人使用之事實。又
    另案被告王宏益因見上開報紙廣告與對方聯繫後，即販賣其
    所有之帳戶給詐欺集團成員，該詐欺集團成員又在拍賣網站
    上刊登不實廣告，致被害人丙○○、乙○○陷於錯誤，與賣
    方達成合意，並依約付款，之後未收到貨物始知受騙等情，
    復有王宏益、丙○○、乙○○等人之警、偵訊筆錄（96年度
    偵字第17955號卷第9至10、37至39、46、50頁，96年度偵字
    第20675號卷第9至11頁，士檢96年度偵字第11139號卷第8至
    10頁），華南商業銀行中崙分行函覆之王宏益開戶及交易明
    細資料、乙○○提出之匯款資料、雅虎奇摩拍賣網站之商品
    資料、雅虎奇摩會員即賣方回覆之電子郵件、丙○○提出之
    匯款單各一份附卷為憑（96年度偵字第17955號卷第16至22
    頁，96年度偵字第20675號卷第12至13、42至45頁，96年度
    偵字第11139號卷第23至26頁），足見被害人確有因此受到
    詐欺而付款之事實。再按，行動電話門號係與他人聯繫之重
    要工具，具有強烈屬人性及隱私性，自以本人保管使用為原
    則，且近年來社會上利用人頭門號電話詐騙他人金錢以逃避
    政府查緝之案件屢見不鮮，復廣為媒體報導且迭經政府宣傳
    ，被告係成年且智識成熟之人，對此應知之甚詳，其對詐欺
    集團收集行動電話門號，得供聯繫收購帳戶或詐騙被害人匯
    入款項所用，應有所認知及警覺。況被告係以相當代價將門
    號販售予素不相識之人，顯非基於親朋好友之信賴關係借予
    他人使用，又被告自承其學歷為工專畢業，應有相當智識判
    斷收購者係出於不法目的，據此，被告貿然將上開門號交給
    他人使用，當能遇見此舉可能幫助他人從事詐欺犯行，詎其
    仍貿然為之，顯見其對提供所申辦之門號予他人使用，有遭
    人利用作為詐騙工具之可能，有所預見且不違背其本意，是
    其具有幫助詐欺取財之不確定故意，應可認定。綜上所述，
    被告所辯並不足採，本件事證明確，被告之犯行堪以認定。
二、按刑法上之幫助犯，係對於犯罪與正犯有共同之認識，而以
    幫助之意思，對於正犯資以助力，但未參與實施犯罪之行為
    者而言。本案詐欺集團成員取得被告甲○之行動電話門號後
    ，推由共犯刊登廣告收購帳戶，並向被害人丙○○、乙○○
    等人詐騙，取得其等之財物，所為係屬共同詐欺取財犯行。
    故核被告甲○所為，係犯刑法第三十條第一項前段、第三百
    三十九條第一項之幫助共同詐欺取財罪。被告係以幫助犯罪
    之不確定故意，參與詐欺構成要件以外之行為，核屬詐欺取
    財犯行之幫助犯，可依刑法第三十條第二項規定減輕其刑。
    爰審酌被告並無任何前案紀錄，有臺灣高等法院被告前案紀
    錄表一份在卷可查，可知其素行尚佳，再參酌被告僅交付一
    個行動電話門號予他人使用，雖對被害人之財產及正常金融
    交易秩序已造成相當損害，並使犯罪之追查過程更趨複雜，
    但考量被告取得之不法所得甚少，另衡量被告於犯罪後飾詞
    狡辯，未見悔意等一切情狀，量處如主文所示之刑，並諭知
    易科罰金之折算標準。
據上論斷，應依刑事訴訟法第二百九十九條第一項前段，刑法第
二十八條、第三十條第一項前段、第二項、第三百三十九條第一
項、第四十一條第一項前段，刑法施行法第一條之一，判決如主
文。
本案經檢察官黃珮瑜到庭執行職務。
中    華    民    國    97    年     8    月    21    日
                    刑事第三庭   審判長法  官   沈君玲
                                       法  官   胡宗淦
                                       法  官   游士珺
上正本證明與原本無異。
如不服本判決，應於判決送達後10日內向本院提出上訴狀（應抄
附繕本）。告訴人或被害人如對於本判決不服者，應具備理由請
求檢察官上訴，其上訴期間之計算係以檢察官收受判決正本之日
期為準。
                                       書記官   林素霜
中    華    民    國    97    年    8     月    21    日
附錄論罪科刑法條
中華民國刑法第339條
意圖為自己或第三人不法之所有，以詐術使人將本人或第三人之
物交付者，處 5 年以下有期徒刑、拘役或科或併科 1 千元以下
罰金。
以前項方法得財產上不法之利益或使第三人得之者，亦同。
前二項之未遂犯罰之


司法院資訊處製作；財團法人民間司法改革基金會備份。
